【裁判字號】    99,訴,512
【裁判日期】    990930
【裁判案由】    偽造文書等
【裁判全文】
臺灣基隆地方法院刑事判決               99年度訴字第512號
公  訴  人  臺灣基隆地方法院檢察署檢察官
被      告  丁○○
上列被告因偽造文書等案件，經檢察官提起公訴（99年度偵字第
1718號），被告於準備程序中就被訴事實為有罪之陳述，本院合
議庭裁定由受命法官獨任進行簡式審判程序審理，茲判決如下：
    主  文
丁○○所犯如附表所示之拾肆次行使偽造私文書罪，所處如附表
所示之刑，應執行有期徒刑壹年，如易科罰金，以新臺幣壹仟元
折算壹日。緩刑年。附表所示偽造之印文共肆拾貳枚，均沒收
。
    事  實
一、丁○○自民國96年12月1日起至98年6月底止，擔任基隆市正
    濱國民小學（下稱正濱國小）家長委員會之出納乙職，平日
    負責保管正濱國小家長委員會在臺灣銀行基隆分行所開立之
    帳號000000000000號帳戶，而該帳戶係以正濱國小家長委員
    會名義開立，領款時須以蓋有「正濱國小家長委員會」、正
    濱國小家長委員會會長「乙○○」、正濱國小校長「丙○○
    」印文之取款憑條領取，丁○○竟基於意圖為自己不法所有
    及行使偽造私文書之犯意，先於97年1月8日，未經基隆市正
    濱國小校長丙○○之同意，偽刻丙○○之印章，復利用其保
    管正濱國小家長委員會章及會長乙○○印章之機會，未經乙○○及丙○○之同意，陸續於附表所示之時間，以偽造之丙○○印章、所保管之正濱國小家長委員會章及乙○○印章，
    蓋於臺灣銀行基隆分行之取款憑條上，並填具附表所示之取
    款金額，丁○○於各次取款憑條偽造完成後，同日即持往臺
    灣銀行基隆分行向行員提出而行使之，以此詐術使不知情之
    行員陷於錯誤，將取款憑條上所載金額悉數交付丁○○，丁○○以此方式詐取正濱國小家長委員會在臺灣銀行基隆分行
    帳戶存款合計新臺幣（下同）282400元。丁○○所為足生損
    害於正濱國小家長委員會、乙○○、丙○○及臺灣銀行基隆
    分行。
二、案經基隆市警察局第二分局報告臺灣基隆地方法院檢察署檢
    察官偵查終結提起公訴。
    理  由
壹、程序事項：
    查被告丁○○所犯為刑法第216條、第210條、第339條第1項
    之罪，非死刑、無期徒刑、最輕本刑為3 年以上有期徒刑之
    罪，或高等法院管轄第一審之案件，被告於本院準備程序中
    ，就被訴事實為有罪之陳述，經告以簡式審判程序之旨，並
    聽取檢察官、被告之意見後，本院合議庭已依刑事訴訟法第
    273條之1第1項之規定，裁定由受命法官獨任進行簡式審判
    程序，是本件之證據調查，依刑事訴訟法第273條之2規定，
    不受同法第159條第1 項、第161條之2、第161條之3、第163
    條之1及第164條至第170條規定之限制，合先敘明。
貳、實體事項：
一、上開事實，業據被告丁○○於本院準備程序及審理中自白不
    諱，並經證人丙○○、林家蓉（正濱國小會計）及乙○○證
    述屬實，且有臺灣銀行基隆分行99年4 月13日基隆營密字第
    09950011201號函、正濱國小家長委員會帳號 000000000000
    號帳戶往來明細表、正濱國小家長委員會帳戶之印鑑卡、正
    濱國小96學年家長委員會家長會費專用帳目影本、正濱國小
    97學年家長委員會下學期捐款專用帳目影本及臺灣銀行基隆
    分行取款憑條14紙等書證附卷可稽。綜上，足認被告之自白
    與事實相符，可以採信。本案罪證明確，被告之犯行洵堪認
    定，自應依法論科。
二、論罪科刑：
  (一)核被告所為14次犯行，均係犯刑法第216條、第210條之行使
    偽造私文書罪及同法第339條第1項之詐欺取財罪。被告偽刻
    丙○○印章並蓋用該印文、盜用所保管之正濱國小家長委員
    會章及乙○○印章偽蓋印文等行為，均為其偽造取款憑條之
    私文書之階段行為，被告偽造私文書之行為，復為其提出行
    使之行為所吸收，均不另論罪。被告各次提出偽造之取款憑
    條向行員詐領存款，各次所犯行使偽造私文書罪與詐欺取財
    罪，均係以一行為觸犯之，為想像競合犯，均應依刑法第55
    條之規定，從一重之行使偽造私文書罪處斷。被告所犯14次
    行使偽造私文書罪，犯意各別，應分論併罰。參酌被告犯罪
    之動機、目的、所受之剌激、手段、品行、智識程度、所生
    之危害及犯罪後業已還清全部款項，並獲丙○○、乙○○之
    原諒，犯後態度良好等一切情狀，爰分別量處如附表所示之
    刑，並定其應執行刑及易科罰金之折算標準如主文所示，以
    示懲儆。查被告前未曾受有期徒刑以上刑之宣告，有臺灣高
    等法院被告前案紀錄表附卷可稽，經此教訓應知警惕，當無
    再犯之虞，併予宣告緩刑3年，以啟自新。
  (二)被告所偽造之「丙○○」印章1 枚，未據扣案，且依被告所
    言業已滅失不存在，為免將來執行困難，就該不存在之物，
    自無諭知沒收之必要。被告所偽造如附表所示之取款憑條14
    張，經被告向臺灣銀行基隆分行行使結果，已非被告所有之
    物，但其上所偽造如附表所示之印文，均應依刑法第219 條
    之規定，宣告沒收之。
據上論斷，應依刑事訴訟法第273條之1第1項、第299條第1 項前
段，刑法第216條、第210條、第339條第1項、第55條、第51條第
5款、第41條第1項、第8項、第219條、第74條第1項第1款，刑法
施行法第1條之1，判決如主文。
本案經檢察官甲○○到庭執行職務。
中    華    民    國    99    年    9     月    30    日
                  刑事第二庭法  官  王福康
以上正本證明與原本無異。
如不服本判決應於收受送達後10日內向本院提出上訴書狀，並應
敘述具體理由；其未敘述上訴理由者，應於上訴期間屆滿後20日
內向本院補提理由書(均須按他造當事人之人數附繕本)「切勿逕
送上級法院」。
中    華    民    國    99    年    9     月    30    日
                            書記官  彭淑芳
【附錄論罪法條】
刑法第210條：
    偽造、變造私文書，足以生損害於公眾或他人者，處5 年以
    下有期徒刑。
刑法第216條：
    行使第210條至第215條之文書者，依偽造、變造文書或登載
    不實事項或使登載不實事項之規定處斷。
刑法第339條第1項：
    意圖為自己或第三人不法之所有，以詐術使人將本人或第三
    人之物交付者，處5年以下有期徒刑、拘役或科或併科1千元
    以下罰金。
【附表】
┌──┬────┬─────┬──────────┬───────────┐
│編號│領款日期│ 領款金額 │丁○○在各次偽造取款│所犯之罪與所處之刑    │
│    │        │（新臺幣）│憑條時所偽造之印文  │                      │
├──┼────┼─────┼──────────┼───────────┤
│1   │97.01.08│  100,000 │「基隆市正濱國民小學│丁○○行使偽造之私文書│
│    │        │          │家長委員會」印文壹枚│，足以生損害於公眾及他│
│    │        │          │「丙○○」印文壹枚  │人，處有期徒刑貳月，如│
│    │        │          │「乙○○」印文壹枚  │易科罰金，以新臺幣壹仟│
│    │        │          │                    │元折算壹日。          │
│    │        │          │                    │偽造之左列印文枚，均│
│    │        │          │                    │沒收。                │
├──┼────┼─────┼──────────┼───────────┤
│2   │97.04.14│   10,000 │「基隆市正濱國民小學│丁○○行使偽造之私文書│
│    │        │          │家長委員會」印文壹枚│，足以生損害於公眾及他│
│    │        │          │「丙○○」印文壹枚  │人，處有期徒刑貳月，如│
│    │        │          │「乙○○」印文壹枚  │易科罰金，以新臺幣壹仟│
│    │        │          │                    │元折算壹日。          │
│    │        │          │                    │偽造之左列印文枚，均│
│    │        │          │                    │沒收。                │
├──┼────┼─────┼──────────┼───────────┤
│3   │97.04.24│   10,000 │「基隆市正濱國民小學│丁○○行使偽造之私文書│
│    │        │          │家長委員會」印文壹枚│，足以生損害於公眾及他│
│    │        │          │「丙○○」印文壹枚  │人，處有期徒刑貳月，如│
│    │        │          │「乙○○」印文壹枚  │易科罰金，以新臺幣壹仟│
│    │        │          │                    │元折算壹日。          │
│    │        │          │                    │偽造之左列印文枚，均│
│    │        │          │                    │沒收。                │
├──┼────┼─────┼──────────┼───────────┤
│4   │97.05.07│   30,000 │「基隆市正濱國民小學│丁○○行使偽造之私文書│
│    │        │          │家長委員會」印文壹枚│，足以生損害於公眾及他│
│    │        │          │「丙○○」印文壹枚  │人，處有期徒刑貳月，如│
│    │        │          │「乙○○」印文壹枚  │易科罰金，以新臺幣壹仟│
│    │        │          │                    │元折算壹日。          │
│    │        │          │                    │偽造之左列印文枚，均│
│    │        │          │                    │沒收。                │
├──┼────┼─────┼──────────┼───────────┤
│5   │97.05.27│   10,000 │「基隆市正濱國民小學│丁○○行使偽造之私文書│
│    │        │          │家長委員會」印文壹枚│，足以生損害於公眾及他│
│    │        │          │「丙○○」印文壹枚  │人，處有期徒刑貳月，如│
│    │        │          │「乙○○」印文壹枚  │易科罰金，以新臺幣壹仟│
│    │        │          │                    │元折算壹日。          │
│    │        │          │                    │偽造之左列印文枚，均│
│    │        │          │                    │沒收。                │
├──┼────┼─────┼──────────┼───────────┤
│6   │97.06.18│   10,000 │「基隆市正濱國民小學│丁○○行使偽造之私文書│
│    │        │          │家長委員會」印文壹枚│，足以生損害於公眾及他│
│    │        │          │「丙○○」印文壹枚  │人，處有期徒刑貳月，如│
│    │        │          │「乙○○」印文壹枚  │易科罰金，以新臺幣壹仟│
│    │        │          │                    │元折算壹日。          │
│    │        │          │                    │偽造之左列印文枚，均│
│    │        │          │                    │沒收。                │
├──┼────┼─────┼──────────┼───────────┤
│7   │97.07.16│    2,000 │「基隆市正濱國民小學│丁○○行使偽造之私文書│
│    │        │          │家長委員會」印文壹枚│，足以生損害於公眾及他│
│    │        │          │「丙○○」印文壹枚  │人，處有期徒刑貳月，如│
│    │        │          │「乙○○」印文壹枚  │易科罰金，以新臺幣壹仟│
│    │        │          │                    │元折算壹日。          │
│    │        │          │                    │偽造之左列印文枚，均│
│    │        │          │                    │沒收。                │
├──┼────┼─────┼──────────┼───────────┤
│8   │97.08.29│      900 │「基隆市正濱國民小學│丁○○行使偽造之私文書│
│    │        │          │家長委員會」印文壹枚│，足以生損害於公眾及他│
│    │        │          │「丙○○」印文壹枚  │人，處有期徒刑貳月，如│
│    │        │          │「乙○○」印文壹枚  │易科罰金，以新臺幣壹仟│
│    │        │          │                    │元折算壹日。          │
│    │        │          │                    │偽造之左列印文枚，均│
│    │        │          │                    │沒收。                │
├──┼────┼─────┼──────────┼───────────┤
│9   │97.10.29│   40,000 │「基隆市正濱國民小學│丁○○行使偽造之私文書│
│    │        │          │家長委員會」印文壹枚│，足以生損害於公眾及他│
│    │        │          │「丙○○」印文壹枚  │人，處有期徒刑貳月，如│
│    │        │          │「乙○○」印文壹枚  │易科罰金，以新臺幣壹仟│
│    │        │          │                    │元折算壹日。          │
│    │        │          │                    │偽造之左列印文枚，均│
│    │        │          │                    │沒收。                │
├──┼────┼─────┼──────────┼───────────┤
│10  │97.11.03│   10,000 │「基隆市正濱國民小學│丁○○行使偽造之私文書│
│    │        │          │家長委員會」印文壹枚│，足以生損害於公眾及他│
│    │        │          │「丙○○」印文壹枚  │人，處有期徒刑貳月，如│
│    │        │          │「乙○○」印文壹枚  │易科罰金，以新臺幣壹仟│
│    │        │          │                    │元折算壹日。          │
│    │        │          │                    │偽造之左列印文枚，均│
│    │        │          │                    │沒收。                │
├──┼────┼─────┼──────────┼───────────┤
│11  │97.11.06│    5,200 │「基隆市正濱國民小學│丁○○行使偽造之私文書│
│    │        │          │家長委員會」印文壹枚│，足以生損害於公眾及他│
│    │        │          │「丙○○」印文壹枚  │人，處有期徒刑貳月，如│
│    │        │          │「乙○○」印文壹枚  │易科罰金，以新臺幣壹仟│
│    │        │          │                    │元折算壹日。          │
│    │        │          │                    │偽造之左列印文枚，均│
│    │        │          │                    │沒收。                │
├──┼────┼─────┼──────────┼───────────┤
│12  │98.03.25│   50,000 │「基隆市正濱國民小學│丁○○行使偽造之私文書│
│    │        │          │家長委員會」印文壹枚│，足以生損害於公眾及他│
│    │        │          │「丙○○」印文壹枚  │人，處有期徒刑貳月，如│
│    │        │          │「乙○○」印文壹枚  │易科罰金，以新臺幣壹仟│
│    │        │          │                    │元折算壹日。          │
│    │        │          │                    │偽造之左列印文枚，均│
│    │        │          │                    │沒收。                │
├──┼────┼─────┼──────────┼───────────┤
│13  │98.04.06│    4,000 │「基隆市正濱國民小學│丁○○行使偽造之私文書│
│    │        │          │家長委員會」印文壹枚│，足以生損害於公眾及他│
│    │        │          │「丙○○」印文壹枚  │人，處有期徒刑貳月，如│
│    │        │          │「乙○○」印文壹枚  │易科罰金，以新臺幣壹仟│
│    │        │          │                    │元折算壹日。          │
│    │        │          │                    │偽造之左列印文枚，均│
│    │        │          │                    │沒收。                │
├──┼────┼─────┼──────────┼───────────┤
│14  │98.04.29│      300 │「基隆市正濱國民小學│丁○○行使偽造之私文書│
│    │        │          │家長委員會」印文壹枚│，足以生損害於公眾及他│
│    │        │          │「丙○○」印文壹枚  │人，處有期徒刑貳月，如│
│    │        │          │「乙○○」印文壹枚  │易科罰金，以新臺幣壹仟│
│    │        │          │                    │元折算壹日。          │
│    │        │          │                    │偽造之左列印文枚，均│
│    │        │          │                    │沒收。                │
└──┴────┴─────┴──────────┴───────────┘

司法院資訊處製作；財團法人民間司法改革基金會備份。
